臺灣士林地方法院行政訴訟判決　
111年度交字第196號
原      告  戴鈺錠  
被      告  臺北市交通事件裁決所
代  表  人  蘇福智  
上列當事人間交通裁決事件，原告不服被告民國111年5月27日北
市裁催字第22-DAOD30541號裁決，提起行政訴訟，本院判決如下
：
    主  文
原告之訴駁回。
訴訟費用新臺幣參佰元由原告負擔。
    事實及理由
一、程序事項：本件係因原告不服被告民國111年5月27日北市裁
    催字第22-DAOD30541號違反道路交通管理事件裁決書（下稱
    原處分），裁處罰鍰新臺幣（下同）5,400元，吊銷汽車牌
    照，經核屬行政訴訟法第237條之1第1項第1款規定之交通裁
    決事件，爰依同法第237條之7規定，不經言詞辯論，逕為判
    決。
二、爭訟概要：原告騎乘其所有00-000號超大型重機車（下稱系
    爭機車）於111年3月16日23時4分許，在桃園市蘆竹區仁愛
    路一段與南山路口處，因「號牌不依指定位置懸掛」之違規
    事實，經桃園市政府警察局蘆竹分局（下稱舉發機關）所屬
    南崁派出所員警製單舉發，有掌電字第DAOD30541號舉發違
    反道路交通管理事件通知單（下稱系爭舉發通知單，見本院
    卷第58頁），嗣經被告以原告有前揭違規事實，而依道路交
    通管理處罰條例第12條第1項第7款規定，以原處分對原告為
    裁罰，原告於111年6月13日提起本件行政訴訟。
三、原告主張：
　㈠伊於111年3月16日23時4分騎乘系爭機車行經桃園市蘆竹區仁
    愛路1段與南山路口，經南崁派出所員警舉發。系爭機車牌
    照懸掛於原廠所裝配之固定式牌架，以正面固定朝向後方方
    式懸掛，並未自行更換其他副廠牌架，該原廠牌架更無法任
    意傾斜、調整角度，符合「原設有固定位置」，並無「未依
    指定位置懸掛」之事實，有員警舉發時採證照片可證。另系
    爭機車自購入後，未曾更換牌架，相同牌照角度，曾遭民眾
    以行車紀錄器檢舉變換車道不依規定使用方向燈、固定式測
    速照相取締超速行駛等舉發，可見無論係民眾行車紀錄器或
    固定式測速照相儀等不同拍攝角度，系爭機車車牌號碼均可
    於行進中清楚辨識，亦屬「明顯適當位置」。
　㈡員警以手機APP進行有關角度測量，涉及度量衡之認定，須有
    統一之測量規範及基準始足公斷，該手機既非經濟部標準檢
    驗局檢定合格之儀器，其所測量顯示之「63度夾角」，自始
    即無證據能力，非可作為交通違規舉發之佐證等語。並聲明
    ：原處分撤銷。
四、被告答辯：
　㈠卷查本案就違規事實及舉發過程查復，舉發員警於111年3月1
    6日23時4分許見原告騎乘00-000號大型重型機車（即系爭機
    車）由蘆竹區南山路1段往中正路行駛，員警行進間見該車
    之號牌懸掛角度異常，足有使後方用路人無法辨識之虞，遂
    予以攔停採證並舉發。經檢視員警職務報告及現場照片，該
    車之車牌已非『正面』，而係牌面傾斜朝上，改變原角度之方
    式懸掛，已有致他人對牌面上之文字、數字有所誤認或不易
    辨別之虞，復經舉發員警現場量測號牌與地面傾斜角度達63
    至65度不等，違規事實明確，舉發機關員警依「號牌不依指
    定位置懸掛」予以舉發，核無違誤。
　㈡原告陳述「牌照係懸掛於原廠所裝配之固定式牌架，以正面
    固定朝向後方方式懸掛」一節，經比對現場採證照片與系爭
    機車之驗車檔案照片，兩者之車牌角度有明顯之差別，與原
    告陳述之內容顯有扞格。按汽車號牌制度建立之緣由，非單
    純在貫徹主管機關之車籍管理，其於交通違規或事故發生時
    ，亦可便於相關單位發現違規或肇事之車輛駕駛人並予以究
    責，而具有辨識路上行駛中車輛之特定功效，對於道路交通
    安全之管理、維護，自屬重要；故為加強主管機關對於道路
    交通管理之有效性，及利於其他用路人對於車輛之識別並藉
    此保障渠等之行車安全等目的。立法者方以前揭規定課以汽
    車所有人並須依法懸掛汽車號牌之作為義務 (按道路交通安
    全規則第2條第1項第1款及道路交通管理處罰條例第3條第8
    款均明文規定該等有關道路交通管理法規所指之「汽車」均
    包含「機器腳踏車」) 。此依規定懸掛車牌之作為義務，可
    細分為 (1)汽車號牌懸掛於車輛前後端之「明顯適當位置」
    ， (2)於「行進間」保持其「清晰明確無任何不能辨識牌號
    之情形」，執勤員警本其維護交通秩序，安全職責所為之舉
    發，自應受到合法、正確之推定等語。並聲明：原告之訴駁
    回。
五、本院之判斷：
　㈠按「汽車號牌懸掛位置，除原設有固定位置外，應依下列規
    定懸掛固定：三、機車及拖車號牌每車一面，應正面懸掛於
    車輛後端之明顯適當位置。但汽缸總排氣量五百五十立方公
    分以上或電動機車之馬達及控制器最大輸出馬力五十四馬力
    （HP）以上之大型重型機車號牌每車二面，應正面懸掛於車
    輛前後端之明顯適當位置；其前方號牌並得以直式或橫式之
    懸掛或黏貼方式為之。」。道路交通安全規則第11條第1 項
    第3 款定有明文。次按「汽車有下列情形之一者，處汽車所
    有人三千六百元以上一萬零八百元以下罰鍰，並禁止其行駛
    ：…七、已領有號牌而未懸掛或不依指定位置懸掛。（第2項
    ）前項…第5款至第7款之牌照吊銷之。」，道路交通管理處
    罰條例第12條第1項第7款、第2項亦有明文。
　㈡又所謂牌照懸掛固定者，係指牌照正面固定朝向後方，倘牌
    照正面得任意傾斜，改變角度，致他人對其牌照上之文字、
    數字有所誤認，或不易辨別時，即非固定懸掛，自屬未依指
    定位置懸掛。揆之汽車號牌制度建立之緣由，非單純在貫徹
    主管機關之車籍管理；其於交通違規或事故發生時，亦可便
    於相關單位發現違規或肇事之車輛駕駛人並予以究責，而具
    有辨識路上行駛中車輛之特定功效，對於道路交通安全之管
    理、維護，自屬重要；故為加強主管機關對於道路交通管理
    之有效性，及利於其他用路人對於車輛之識別並藉此保障渠
    等之行車安全等目的，立法者方以前揭規定課以汽車所有人
    必須依法懸掛汽車號牌之作為義務。而汽車所有人有無依前
    揭規定懸掛車牌，依道路交通安全規則第11條第1 項規定，
    首須判斷該牌號有無懸掛於「原設有固定位置」，若該汽車
    並無「原設有固定位置」之情狀，始須另行參酌其所懸掛之
    車牌有無符合該項各款規定，亦即將汽車號牌懸掛於車輛前
    後端之「明顯適當位置」並保持其「清晰明確無任何不能辨
    識牌號之情形」。由是可知，機車號牌之懸掛，當非僅懸掛
    於機車後端為已足，首須判斷牌號有無懸掛於「原設有固定
    位置」者，其次再輔以其懸掛之角度、方向、位置，於該車
    輛「行進中」（並非靜止狀態下），可達令他人得以清楚辨
    識該牌號之程度時，方符上揭規定意旨所指之「明顯適當位
    置」。 
　㈢查原告於111年3月16日23時4分騎乘系爭機車行經桃園市蘆竹
    區仁愛路1段與南山路口時，經舉發機關員警於行進間發現
    系爭車輛號牌懸掛角度異常，有使後方用路人無法辨識之虞
    ，而予以攔停，並以警用小電腦（行動裝置）內設之角度測
    量，測得系爭機車號牌與地面傾角達63至65度不等，有舉發
    機關111年4月28日蘆警分交字第1110010910號函、舉發員警
    職務報告、採證照片、系爭舉發通知單可稽（見本院卷第74
    至84頁）。再經檢視採證照片中系爭機車號牌確因車輛之
    燈光而有嚴重反光，致無法由後方辨識號牌之情事，並經比
    對系爭機車於監理站驗車時照片與採證照片，系爭機車號牌
    於本件違規時懸掛角度甚為傾斜而朝上，明顯較監理站拍攝
    時上翹。衡諸機車於靜止狀態時，或可近距離或可由上方俯
    視而辨識其號牌，然於機車行進間，依正常平行目視之狀態
    ，將使交通執勤警員及一般用路人無端增加其等辨視前開號
    牌之困難，自難認機車號牌之懸掛方式，與道路交通安全規
    則所規定之號牌應懸掛車輛後端之「明顯適當位置」之規定
    相符，是系爭機車號牌於監理站檢測時與本件違規時之設置
    角度並不相同，顯經變更而未以正確方式懸掛於車輛後方，
    且致一般用路人及儀器無法以平行方式正常辨識號牌之情事
    。綜上，原告於前揭時、地，騎乘系爭機車，有「號牌不依
    指定位置懸掛」之違規事實，應堪認定。
  ㈣原告雖主張系爭機車之牌照係懸掛於原廠所裝配之固定式牌
    架上，符合原設有固定位置云云。惟經本院檢具採證照片及
    系爭機車之相關資料函詢系爭機車原廠台崎重車股份有限公
    司，經原廠公司回復：「說明：㈠、附件所示機車，牌照號
    牌架與原車式樣不同。㈡原廠並無揭示牌架與地面夾角的角
    度，因此車已無新車販售，無法提供實際角度數值。㈢原廠
    號牌架為固定式無法調整」，有台崎重車股份有限公司111
    年8月8日台崎字第1110808號函可稽（見本院卷第122頁），
    是系爭機車所懸掛號牌之牌架既經原廠公司比對後認與原廠
    式樣不同，並檢附原廠照片機車之照片到院，核閱無訛。足
    認原告上開主張，顯非屬實，而無可採。
　㈤原告另主張員警未以法定度量衡儀器即對系爭機車施以測量
    ，採證違法云云。惟量測角度之儀器非屬度量衡法、度量衡
    法施行細則中第2條所載之法定度量衡器，亦非道路交通管
    理處罰條例第7條之2所稱之科學儀器，僅為輔助員警於值勤
    時，判斷車輛號牌角度之用，而本件舉發員警係具有取締交
    通違規專業人員，既於目視後認號牌角度異常，足使後方用
    路人無法辨識之虞，並以警用小電腦（行動裝置）內設之角
    度測量，量測號牌與地面傾斜角度達63至65度不等，即已盡
    採證之責，並無違法採證之虞，是原告此部分主張，亦不足
    採。
六、綜上所述，原告於前揭時、地，確有「號牌不依指定位置懸
    掛」之違規事實，被告以原處分裁罰，核無違誤，原告訴請
    撤銷原處分，為無理由，應予駁回。
七、本件第一審裁判費為300元，應由原告負擔，爰確定第一審
    訴訟費用額如主文第2項所示。
中　　華　　民　　國　　111 　年　　10　　月　　4 　　日
　　　　　　　　　行政訴訟庭　法　官　徐文瑞
上為正本係照原本作成。
如不服本判決，應於判決送達後20日內，向本院提出上訴狀並表
明上訴理由（原判決所違背之法令及其具體內容或依訴訟資料可
認為原判決有違背法令之具體事實），其未載明上訴理由者，應
於提出上訴後 20 日內向本院補提理由書（上訴狀及上訴理由書
均須按他造人數附繕本，如未按期補提上訴理由書，則逕予駁回
上訴），並應繳納上訴裁判費新臺幣750元。
中　　華　　民　　國　　111 　年　　10　　月　　4 　　日
　　　　　　　　　　　　　　　書記官　朱亮彰